臺灣高雄地方法院民事判決
111年度雄小字第2433號
原      告  許文祥  
訴訟代理人  黃千珉律師
被      告  陳鈞華  
            余飛雄  
上一被告之
訴訟代理人  余席文律師
上列當事人間請求確認債權存在事件，本院於民國111年11月23
日言詞辯論終結，判決如下：
    主      文
確認羅漫蒂櫻桃大廈管理委員會對於被告陳鈞華有新臺幣壹仟捌
佰元債權存在。
確認羅漫蒂櫻桃大廈管理委員會對於被告余飛雄有新臺幣壹仟柒
佰元債權存在。
原告其餘之訴駁回。
訴訟費用新臺幣壹仟元由被告負擔新臺幣貳佰貳拾壹元，餘由原
告負擔。
    事實及理由
壹、程序事項：
一、按訴狀送達後，原告不得將原訴變更或追加他訴，但請求之
    基礎事實同一者，不在此限，民事訴訟法第255 條第1 項但
    書第2 款規定甚明，此一規定於小額訴訟程序亦有準用，同
    法第436 條之23、第436 條第2 項亦有明文。本件原告起訴
    時，原聲明：㈠被告陳鈞華應給付原告新臺幣（下同）6,226
    元及自禁止命令送達翌日起按年利率百分之5計算之利息。㈡
    被告余飛雄應給付原告9,579元及自禁止命令送達翌日起按
    年利率百分之5計算之利息。（本院卷第9頁）。嗣於審理中
    變更聲明為：㈠確認羅漫蒂櫻桃大廈管理委員會（下稱系爭
    管委會）對被告陳鈞華有6,226元管理費債權。㈡確認系爭管
    委會對被告余飛雄有9,579元管理費債權。（本院卷第159頁
    ）。審酌變更前、後均係基於同一基礎事實，故其所為訴之
    變更與前揭規定並無不合，應予准許。
二、按確認法律關係之訴，非原告有即受確認判決之法律上利益
    者，不得提起之，民事訴訟法第247 條第1 項定有明文。又
    所謂即受確認判決之法律上利益，係指法律關係之存否不明
    確，原告主觀上認其在法律上之地位有不安之狀態存在，且
    此種不安之狀態，能以確認判決將之除去者而言，若縱經法
    院判決確認，亦不能除去其不安之狀態者，即難認有受確認
    判決之法律上利益，有最高法院52年台上字第1237號判例意
    旨可供參照。經查，原告前向系爭管委會請求給付工資訴訟
    ，經本院108年度勞訴更一字第1號判決原告勝訴確定，原告
    持確定判決聲請對系爭管委會為強制執行，經強制執行未果
    ，由本院核發110司執字第20622號債權憑證在案（下稱系爭
    債權憑證）。嗣原告持系爭債權憑證聲請強制執行扣押系爭
    管委會對其住戶之管理費債權，經臺灣臺中地方法院（下稱
    臺中地院）核發111司執助字第2496號扣押命令、本院110年
    度司執字第123915號強制執行事件核發扣押命令，禁止系爭
    管委會對被告陳鈞華、余飛雄收取管理費債權，而經被告聲
    明異議，否認系爭管委會對被告之管理費債權存在，是原告
    就系爭管委會對於被告是否有債權存在乙節，即有不明之處
    ，且原告主觀上認其在法律上之地位有不安之狀態存在，而
    此種不安之狀態，確能以本件確認判決將之除去，堪認本件
    原告提起確認之訴有確認利益，合先敘明。
貳、實體事項:
一、原告主張：原告向系爭管委會請求給付工資訴訟，經本院10
    8年度勞訴更一字第1號判決原告勝訴確定，原告持上開確定
    判決聲請對系爭管委會為強制執行，經強制執行未果，由本
    院核發系爭債權憑證。嗣原告持系爭債權憑證聲請強制執行
    扣押系爭管委會對其住戶即被告之管理費債權，經臺中地院
    核發111司執助字第2496號、本院110年度司執字第123915號
    強制執行事件核發扣押命令，禁止系爭管委會對被告收取管
    理費債權，該命令已送達被告，惟被告聲明異議，否認系爭
    管委會對被告之管理費債權存在，爰依民事訴訟法第247 條
    第1 項之規定，確認系爭管委會對被告有管理費債權存在等
    語。並聲明：如變更後訴之聲明。
二、被告則以：
　㈠被告余飛雄抗辯：
　⒈被告余飛雄未參加本院108 年度勞訴更一字第1號之訴訟，且
    系爭管委會缺席而遭一造辯論判決，所以依照民事訴訟法第
    63條但書，本院108年度勞訴更一字第1號判決對被告余飛雄
    不生任何判決拘束之效果。又原告主張請求工資之受僱期間
    ，羅漫蒂櫻桃大廈尚未成立管理委員會，系爭管委會不可能
    與原告間成立僱傭契約，因此原告於本院108年度勞訴更一
    字第1號起訴時當事人適格顯有錯誤，甚至在判決之109 年8
    月31日系爭管委會尚未成立，另案起訴顯然欠缺當事人能力
    ，也欠缺當事人適格，另案之判決實有重大瑕疵。
  ⒉109 年4 月21日高雄市政府工務局指定陳玉運為羅漫蒂櫻桃
    大廈管理負責人屬無效之行政處分，所以109 年5 月31日該
    次區分所有權人會議召集人不合法，該次會議之決議（下稱
    系爭決議）不成立或為無效。
  ⒊原告接受工作僱傭指示命令完全來自於陳玉運，甚至由陳玉
    運寄發存證信函終止與原告間之僱傭契約，可見原告擔任管
    理員之僱傭關係應存在於陳玉運與原告之間，而非與系爭管
    委會之間。
  ㈡被告陳鈞華抗辯：伊買羅漫蒂櫻桃大廈之房屋時，原告已經
    沒有繼續服務羅漫蒂櫻桃大廈，伊沒有享受到原告的服務，
    對於原告與系爭管委會間之勞資糾紛也不清楚，原告請求工
    資與伊無關。　　　
三、本院得心證之理由：
  ㈠原告主張，其向系爭管委會請求給付工資訴訟，經本院108年
    度勞訴更一字第1號判決原告勝訴確定，原告持上開確定判
    決聲請對系爭管委會為強制執行，經強制執行未果，由本院
    核發系爭債權憑證，嗣原告持系爭債權憑證聲請強制執行扣
    押系爭管委會對其住戶即被告之管理費債權，經臺中地院核
    發111司執助字第2496號、本院110年度司執字第123915號強
    制執行事件核發扣押命令，禁止系爭管委會對被告收取管理
    費債權，該命令已送達被告，經被告聲明異議等情，有108
    年度勞訴更一字第1號判決、系爭債權憑證、臺中地院函告
    第三人陳鈞華聲明異議、本院函告第三人余飛雄聲明異議（
    本院卷第19-21、35、165-174頁）在卷可證，且經本院職權
    調取本院110年度司執字第123915號執行卷宗核閱屬實，原
    告主張堪信屬實。
  ㈡又原告主張，系爭管委會對被告陳鈞華有6,266元管理費債權
    ，對被告余飛雄有9,579元管理費債權存在，均為被告所否
    認，並以前揭情詞置辯，是本件爭點厥為：系爭管委會對被
    告是否有管理費債權？債權金額若干？本院判斷如下：
  ⒈按共用部分、約定共用部分之修繕、管理、維護，由管理負
    責人或管理委員會為之。其費用由公共基金支付或由區分所
    有權人按其共有之應有部分比例分擔之。但修繕費係因可歸
    責於區分所有權人或住戶之事由所致者，由該區分所有權人
    或住戶負擔。其費用若區分所有權人會議或規約另有規定者
    ，從其規定；公寓大廈應設置公共基金，其來源如下：二、
    區分所有權人依區分所有權人會議決議繳納；區分所有權人
    或住戶積欠應繳納之公共基金或應分擔或其他應負擔之費用
    已逾2期或達相當金額，經定相當期間催告仍不給付者，管
    理負責人或管理委員會得訴請法院命其給付應繳之金額及遲
    延利息，公寓大廈管理條例第10條第2項、第18條第1項第2
    款、第21條分別定有明文。查，被告係羅漫蒂櫻桃大樓之區
    分所有權人，有建物謄本在卷可佐（本院卷第143-148頁）
    ，且為被告所不爭執（本院卷第157頁），被告即應依公寓
    大廈管理條例第10條第2項、第21條規定負擔繳交管理費之
    義務。又羅漫蒂櫻桃大廈於109年5月31日召開區分所有權人
    會議，會議中除決議成立管委會外，並通過管理費採每月繳
    納方式，每坪40元之議案，有該次會議紀錄在卷可稽（本院
    卷第32頁），至於被告余飛雄辯稱，109 年5 月31日區權人
    會議召集人不合法，該次會議之決議不成立或為無效云云，
    惟按總會之召集程序或決議方法，違反法令或章程時，社員
    得於決議3個月內請求法院撤銷其決議。但出席社員，對召
    集程序或決議方法，未當場表示異議者，不在此限。總會決
    議之內容違反法令或章程者，無效，民法第56條第1項、第2
    項亦有明定。公寓大廈之區分所有權人會議乃全體區分所有
    權人組成之最高意思機關，主要係為區分所有建物內各區分
    所有權人及住戶之利害關係事項所召開，其決議係屬多數區
    分所有權人意思表示一致之行為而發生一定私法上之效力，
    其性質與民法社團總會相同，法理上自得援用民法有關社團
    總會決議之相關規定，而類推適用民法第56條之規定（最高
    法院92年度台上字第2517號判決意旨參照）。依上開說明，
    被告如認109年5月31日區分所有權人會議決議之召集程序或
    召集人資格部分有違法，應由被告於決議後3個月內訴請法
    院撤銷之，被告既未提起撤銷系爭決議，則系爭決議仍有效
    存在，否則基於貫徹公寓大廈管理條例區分所有權人間私法
    自治理念，尊重形式上仍屬存在之系爭決議。是系爭決議既
    已決議公共基金來源由區分所有權人按所有坪數每坪40元，
    按月繳納管理費，則系爭管委會對被告自應依公寓大廈管理
    條例第18條第1項第2款、第21條之規定有收取權，系爭管委
    會對被告確有管理費債權無訛。
  ⒉原告主張，依系爭管委會現行向各住戶收取之每月管理費，
    被告陳鈞華為360元、被告余飛雄為340元等語（本院卷158
    頁），為被告均不同意系爭管委會現行之收費標準，被告余
    飛雄辯稱所有之坪數僅為8.39坪，以每坪40元收取管理費之
    標準，僅應繳納335元等語（本院卷第158頁），被告陳鈞華
    辯稱所有之坪數為8.37坪，以每坪40元收取管理費之標準，
    僅應繳納350元等語（本院卷第158頁）。經查，依建物登記
    謄本記載，被告陳鈞華所有高雄市○○區○○段0000號建物總面
    積為24.6平方公尺，加計附屬建物陽台4.27平方公尺、共有
    部分即同段7156建號773.84平方公尺（權利範圍10000分之3
    9），則被告陳鈞華所有建物面積換算後約為9.64坪【計算
    式：〈24.6＋4.27＋（773.84÷10000×39）〉×0.3025＝9.0000000
    0】；被告余飛雄所有高雄市○○區○○段0000號建物總面積為2
    0.43平方公尺，加計附屬建物陽台7.31平方公尺、共有部分
    即同段7156建號773.84平方公尺（權利範圍10000分之60）
    ，則被告余飛雄所有建物面積換算後約為9.79坪【計算式：
    〈20.43＋7.31＋（773.84÷10000×60）〉×0.3025＝9.0000000】
    ，以上開被告建物總坪數計算應納管理費，被告陳鈞華為38
    6元（計算式：9.64×40＝386，元以下4捨5入），被告余飛雄
    為392元（計算式：9.79×40＝392，元以下4捨5入），顯然系
    爭管委會現行向被告陳鈞華每月收取之360元、向被告余飛
    雄每月收取之為340元，並無超逾渠等所有坪數，應屬合理
    。
　⒊原告主張羅漫蒂櫻桃大廈於系爭決議後之111年7月始成立公
    共基金專戶，並按系爭決議之管理費收取標準向住戶收取管
    理費等語，而為被告余飛雄所不爭執，且被告均表示從未繳
    付管理費等語（本院卷第160頁），顯見被告自111年7月迄
    至本案言詞辯論終結之111年11月間，有應繳納5個月之管理
    費元未繳，故原告主張系爭管委會對被告陳鈞華有1,800元
    （計算式：360×5＝1,800）管理費債權，對被告余飛雄有1,7
    00元（計算式：340×5＝1,700）管理費債權，為有理由。至
    於原告主張系爭管委會對被告超逾上開金額之債權部分，乃
    屬將來尚未發生之管理費債權，未來被告是否有因喪失區分
    所有權人身分，或其他原因而免除繳付管理費之情事，均為
    未定之天，是難認於本案言詞辯論終結後，系爭管委會對被
    告之管理費債權必然發生，故原告請求確認系爭管委會對被
    告陳鈞華之管理費債權逾1,800元範圍，對被告余飛雄之管
    理費債權逾1,700元，均為無理由。。　
四、綜上所述，系爭管委會依公寓大廈管理條例第21條規定及系
    爭決議得向被告按月請求給付管理費，從而，原告依民事訴
    訟法第247 條第1 項之規定，請求確認系爭管委會對被告陳
    鈞華之債權存在於1,800 元範圍內，對被告余飛雄之債權存
    在於1,700 元範圍內為有理由，應予准許，至逾越上開範圍
    之請求，為無理由，應予駁回。
五、本件事證已臻明確，兩造其餘攻擊及防禦方法，經核與本判
    決結果不生影響，爰不一一論述，附此敘明。
六、末依民事訴訟法第389 條第1 項第3 款規定，適用簡易程序
    所為被告敗訴之判決，固應依職權併為假執行之宣告，惟判
    決主文第1、2項所示之內容性質上為確認判決，並不得假執
    行，爰不另為假執行之宣告，併此敘明
七、訴訟費用負擔之依據：民事訴訟法第79條、85條第1項。
中　　華　　民　　國　　111 　年　　12　　月　　21　　日
                  高雄簡易庭  法    官　鄧怡君　　
以上正本係照原本作成。
民事訴訟法第436 條之24第2 項：對於本判決之上訴，非以違背
法令為理由，不得為之。
如對本判決上訴，須於判決送達後20日內向本院提出上訴狀，並
須表明原判決所違背之法令及其具體內容與依訴訟資料可認為原
判決有違背法令之具體事實之上訴理由（均須按他造當事人之人
數附繕本）。
中　　華　　民　　國　　111 　年　　12　　月　　21　　日
                                書記官  吳語杰